臺灣高雄地方法院民事判決　　　　　　 99年度簡上字第468號
上　訴　人　黃浩宏
被　上訴人　富邦資產管理股份有限公司
法定代理人　陳紹興
訴訟代理人　李銘璽
上列當事人間債務人異議之訴事件，上訴人對於民國99年10月8
日本院99年度雄簡字第1562號簡易訴訟程序第一審判決提起上訴
，經本院管轄之第二審於民國100 年2 月17日言詞辯論終結，並
判決如下：
    主      文
上訴駁回。
第二審訴訟費用由上訴人負擔。
    事實及理由
一、上訴人起訴主張：緣訴外人富邦商業銀行股份有限公司以上
    訴人積欠信用卡消費款為由，聲請本院核發90年度促字第23
    861 號支付命令（下稱系爭支付命令），並因上訴人未於20
    日法定期間內聲明異議而歸於確定。嗣後該銀行將債權讓與
    被上訴人，被上訴人以系爭支付命令為執行名義，向本院民
    事執行處聲請強制執行上訴人之財產，經本院以97年度司執
    字第130444號強制執行事件受理在案（下稱系爭執行程序）
    。然上訴人係遭訴外人賴文清冒名申辦信用卡使用，賴文清
    因此涉偽造文書罪，業經法院判刑確定。又系爭支付命令送
    達之地址高雄市小港區○○○路49之2 號（下稱系爭地址）
    ，為上訴人兄長黃調慶之住所，然並非上訴人之住所，系爭
    支付命令並未合法送達。爰依強制執行法第14條第1 項規定
    提起本訴等語。並聲明：系爭執行程序應予撤銷。
二、被上訴人則以：系爭支付命令係依上訴人之戶籍地址為送達
    ，且經上訴人之兄長簽收，應已合法送達等語，資為抗辯。
    並聲明：駁回原告之訴。
三、原審審理結果，認上訴人之起訴為無理由而予以駁回。上訴
    人對原判決不服，提起上訴，於本院聲明：（一）原判決廢
    棄；（二）系爭執行程序應予撤銷。並補陳：本院核發系爭
    支付命令之後，賴文清因冒用上訴人名義申辦信用卡使用之
    事，經法院判刑確定，足證被上訴人對於上訴人之債權並不
    存在，核屬強制執行法第14條第1 項所稱執行命令成立後債
    權人請求消滅之事由，況銀行對於申辦信用卡使用之管理有
    所疏忽，應承擔風險。又系爭地址並非黃調慶之住址，且黃
    調慶長期患病，身心狀況很差，為何會簽收系爭支付命令，
    尚有疑問，且其並未將系爭支付命令轉交上訴人等語。被上
    訴人則聲明：上訴駁回。並補陳：上訴人於90年間即已知悉
    本件債務存在，且其隨意提供資料予他人使用，應自行承擔
    風險，又上訴人所稱冒名申辦信用卡部分並非在賴文清論罪
    科刑之範圍內等語。
四、兩造不爭執事項：
    本件訴外人富邦商業銀行股份有限公司以上訴人積欠信用卡
    消費款為由，聲請本院核發系爭支付命令，並因上訴人未於
    20日法定期間內聲明異議而歸於確定，嗣後該銀行將債權讓
    與被上訴人，被上訴人以系爭支付命令為執行名義，向本院
    民事執行處聲請強制執行上訴人之財產，經本院以系爭執行
    程序受理在案等情節，為兩造所不爭執，並經本院調閱系爭
    支付命令及系爭執行事件之案卷無訛，應堪認定。
五、本院之判斷：
（一）按「執行名義成立後，如有消滅或妨礙債權人請求之事由
      發生，債務人得於強制執行程序終結前，向執行法院對債
      權人提起異議之訴。如以裁判為執行名義時，其為異議原
      因之事實發生在前訴訟言詞辯論終結後者，亦得主張之。
      」「執行名義無確定判決同一之效力者，於執行名義成立
      前，如有債權不成立或消滅或妨礙債權人請求之事由發生
      ，債務人亦得於強制執行程序終結前提起異議之訴。」強
      制執行法第14條第1 項、第2 項定有明文。而所謂消滅債
      權人請求之事由，係指足以使執行名義之請求權及執行力
      消滅之原因事實，如清償、提存、抵銷、免除、混同、債
      權之讓與、債務之承擔、解除條件之成就、和解契約之成
      立，或類此之情形，始足當之；所謂妨礙債權人請求之事
      由，則係指使依執行名義所命之給付，罹於不能行使之障
      礙而言，最高法院94年度台上字第671 號判決意旨論述綦
      詳。復按債務人對於支付命令之全部或一部，得於送達後
      20日之不變期間內，不附理由向發命令之法院提出異議；
      債務人對於支付命令未於法定期間合法提出異議者，支付
      命令與確定判決有同一之效力，民事訴訟法第516 條第1
      項、第521 條第1 項定有明文。準此以言，強制執行事件
      如係以支付命令為執行名義，則執行債務人僅得以支付命
      令確定成立後所發生消滅或妨礙債權人請求之原因事實，
      對執行債權人提起異議之訴。如債務人爭執系爭支付命令
      之執行名義並未成立，債權人竟聲請對債務人強制執行，
      而侵害債務人之權利，僅係債務人得否依強制執行法第12
      條第1 項規定聲明異議而已，尚非得據以提起債務人異議
      之訴（最高法院87年度台上字第1438號、90年度台上字第
      576 號判決意旨參照）。
（二）本件上訴人所據以提起債務人異議之訴之事由有二：一為
      上訴人係遭冒名申辦信用卡使用，系爭支付命令所指信用
      卡債務並不存在；二為系爭支付命令未經合法送達。經查
      上訴人是否遭冒名申辦信用卡使用，乃執行名義成立前所
      存在之事由。至於系爭支付命令是否未經合法送達而未確
      定，以致執行名義並未成立，則僅係上訴人得否依強制執
      行法第12條第1 項規定聲明異議而已。揆諸前開說明，上
      訴人所執事由，均非得據以提起債務人異議之訴。原審駁
      回上訴人之起訴，經核尚無不合。上訴意旨指摘原判決不
      當，請求廢棄改判，為無理由，其上訴應予駁回。
六、本件事證已臻明確，兩造其餘攻擊、防禦方法及所提證據，
    經核與判決結果不生影響，爰不逐一論列，併此敘明。
七、結論：本件上訴為無理由，依民事訴訟法第436 條之1 第3
    項、第449 條第1 項、第78條，判決如主文。
中    華    民    國    100   年    2     月    24    日
                    民事第一庭  審判長法  官  謝肅珍
                                      法  官  林岳葳
                                      法  官  譚德周
以上正本係照原本作成。
本判決不得上訴。
中    華    民    國   100    年    2     月    24    日
                                      書記官  鄭永媚